---
title: Análisis estadístico sobre una base de datos de beísbol.
author: Eduardo Gavazut
output: 
  powerpoint_presentation: 
    reference_doc: template.potx
  beamer_presentation: default
---

```{r include= FALSE}
# Inicializamos la librería que permite leer archivos xlsx
library(readxl)
# Asignamos a una variable la información almacenada en el archivo
Baseball <- read_excel("~/GitHub/data/Baseball.xlsx")
# Mostramos las primeras 5 entradas
head(Baseball, n=5)
```

```{r include=FALSE}
X1<- Baseball$X1
```

# Pruebas sobre la tasa de bateo

Se desea probar con un nivel de significancia de $\alpha=0.05$, que el promedio de bateo es inferior a $0.300$. 

Como hipótesis nula $H_{0}$, supongamos que la media de bateo, $\overline{X1}$, es igual a $0.3$. Y como hipótesis alternativa, $H_{a}$, que el promedio de bateo es superior a $0.3$, $\overline{X1}>0.3$. 

Suponiendo que los datos presentan una distribución normal, podemos aplicar el comando `t.test`.

```{r eval=FALSE, echo=FALSE}
t.test(X1, alternative = "greater", mu=0.3, conf.level = 0.95)
```
Con este función, se obtuvo que el valor para el estadístico $t$ es $-23.811$, con $44$ grados libertad. Como el $p-valor$ es bastante alto, de hecho es igual $0,9976$ (que representa un $99.76\%$), se cumple que $\alpha=0.05<99.76$ y por lo tanto la hipótesis alternativa se rechaza, mas aún, se rechaza para todo nivel de significancia porque se necesita un valor para $\alpha$ más alto que el $p-valor$ para rechazar la hipótesis nula.

Se afirma entonces, con total seguridad, que la tasa de bateo es inferior a $0.300$. 









