---
title: "prueba de bondad de ajuste X1"
author: "Luis Riera"
date: "20 de abril de 2022"
output: pdf_document
---

```{r include=FALSE}
# Inicializamos la librería que permite leer archivos xlsx
library(readxl)
# Asignamos a una variable la información almacenada en el archivo
Baseball <- read_excel("../../data/Baseball.xlsx")
# Mostramos las primeras 5 entradas
head(Baseball, n=5)
```

```{r include=FALSE}
X1<-Baseball$X1
X1
```

Usando el comando `hist` podemos obtener el histograma de las variables

```{r echo=FALSE, fig.asp=0.6, fig.width=7, paged.print=TRUE}
par(mfrow = c(1, 2))


hist(X1,main = "Histograma de la tasa de Hits", ylab = "Frecuencia", xlab = "X1: Hits al bate", col="#87CEFF", breaks = c(0.18,0.20,0.22,0.24,0.26,0.28,0.30,0.32,0.34,0.36,0.38))

# Frecuencias observadas
fi<-c(8,11,9,10,7)
qqnorm(fi, main="Gráfico Cuantil-Cuantil", xlab="Cuantiles teóricos", ylab="Cuantiles de la muestra")
qqline(fi)

```

Obtenemos entonces que si subdividimos en intervalos de longitud $0.02$ , las frecuencias son:

\begin{table}[h!]
\begin{tabular}{lccclcccccll}
\hline
\textit{\textbf{Intervalo}}  & 0,18 \quad  0,20 &   & 0,22  \quad 0,24 &                       & 0,26 \quad  0,28 &   & 0,30 \quad 0,32 &   & 0,34 \quad  0,36 &                       & \multicolumn{1}{c}{0,38} \\ \hline
\textit{\textbf{Frecuencia}} & 2           & 4 & 2           & \multicolumn{1}{c}{4} & 7           & 9 & 10        & 4 & 2           & \multicolumn{1}{c}{1} &                          \\ \hline
\end{tabular}
\end{table}

\begin{table}[h!]
\begin{tabular}{lccclcccccll}
\hline
\textit{\textbf{Intervalo}} & 0,18   0,20 &  & 0,22   0,24 &  & 0,26   0,28 &  & 0,30 0,32 &  & 0,34   0,36 &  & \multicolumn{1}{c}{0,38} \\ \hline
\textit{\textbf{Frecuencia}} & 2 & 4 & 2 & \multicolumn{1}{c}{4} & 7 & 9 & 10 & 4 & 2 & \multicolumn{1}{c}{1} &  \\ \hline
\end{tabular}
\end{table}

Ahora agruparemos los datos en categorias de frecuancia de por lo menos 5 (para poder aplicar el metodo de bondad de ajuste): 

* Primera categoría (o clase): $[0.18,0.24)$ con frecuencia observada $f_{1}=8$
* Segunda categoría (o clase): $[0.24,0.28)$ con frecuencia observada $f_{2}=11$
* Tercera categoría (o clase): $[0.28,0.30)$ con frecuencia observada $f_{3}=9$
* Cuarta categoría (o clase): $[0.30,0.32)$ con frecuencia observada $f_{4}=10$ 
* Quinta categoría (o clase): $[0.32,0.38]$ con frecuencia observada $f_{5}=7$

Los datos agrupados parecieran ajustarse bastante bien a una distribución normal 

```{r}
# Tamaño de los fi
(k<- length(fi))
```

```{r}
# Numero total de datos 
n<- sum(fi)
# Puntos medios de los intervalos
(mi<-c(0.18+(0.24-0.18)/2,0.24+(0.28-0.24)/2,0.28+(0.30-0.28)/2,0.30+(0.32-0.30)/2, 0.32+(0.38-0.32)/2))
# Media de los datos
(xbarra<-sum(fi*mi)/n)
# Vector con las medias
x_barra<-rep(xbarra,k)

# Varianza 
(S_cuadrado<-sum(fi*(mi-x_barra)^{2})/(n-1))
# Desviación estandar
(S<-sqrt(S_cuadrado))
```

calculemos los pi

```{r}
# P(Z<0.24)
(p1<-pnorm(0.24,mean= xbarra,sd=S))
# P(0.24 < Z < 0.28) 
(p2<-pnorm(0.28,mean= xbarra,sd=S)-pnorm(0.24,mean= xbarra,sd=S))
(p3<-pnorm(0.30,mean= xbarra,sd=S)-pnorm(0.28,mean= xbarra,sd=S))
(p4<-pnorm(0.32,mean= xbarra,sd=S)-pnorm(0.30,mean= xbarra,sd=S))
(p5<-pnorm(0.32,mean= xbarra,sd=S, lower.tail = F))

# Vector con las probabilidades
(pi<-c(p1,p2,p3,p4,p5))
# Suma de las probabilidades
(sum(pi))
```



```{r}
# Estadistico
(t<-sum(((fi-n*pi)^{2})/(n*pi)))
```

```{r}
# p-valor
(p_Valor<- 1-pchisq(t,k-1-2))
```



















