---
title: "Descripción de los Datos"
author: "Eduardo Gavazut, 13-10524"
date: "3/22/2022"
output: pdf_document
---

```{r setup, include=FALSE}
knitr::opts_chunk$set(echo = TRUE)
```

## Cargar la base de datos

```{r}
install.packages('readxl')
library(readxl)
Baseball <- read_excel("Baseball.xlsx")
head(Baseball)
```

Queremos extraer la tasa de jonrones y de ponches al bate, estas variables corresponden a X5 y X6, respectivamente, entonces extraigámoslas de la base de datos

```{r}
jonrones <- Baseball$X5
ponches <- Baseball$X6
```

Ahora, usaremos el test de Welch tal y como es explicado en Heumann, Schomaker (2017) para comparar las medias. En este caso, haremos una prueba de hipótesis, donde tomaremos como hipótesis

\[
H_0 : \mu_{\operatorname{jonrones}} = \mu_{\operatorname{ponches}} \text{ vs. } H_a : \mu_{\operatorname{jonrones}} \neq \mu_{\operatorname{ponches}}
\]

es decir, queremos determinar si las tasas de jonrones y ponches son distintas. Ahora, usemos el ```t.test()``` para determinar cuál de estas hipótesis es aceptada:

