---
title: "Descripción de los Datos"
author: "Eduardo Gavazut, 13-10524"
date: "3/22/2022"
output: pdf_document
---

## Cargar la base de datos

```{r}
#install.packages('readxl')
library(readxl)
Baseball <- read_excel("../data/Baseball.xlsx")
head(Baseball)
```

Se conoce que $X1$ y $X2$ son del tipo double, ahora, obtengamos la información de interés sobre estas variables:

```{r}
X4 <- Baseball$X3
X3 <- Baseball$X4

# Mínimo, media, mediana, primer y tercer cuartil y el máximo
resumen <- c(summary(X3), summary(X4))
resumen

# Rango Intercuartil
ric <- c(IQR(X3), IQR(X4))

# Varianza
varianza <- c(var(X3), var(X4))

# Desviación estándar
std <- c(sd(X3), sd(X4))

# Coeficiente de varianza
coef <- std/resumen["Mean"]
```

Ahora, pasemos a guardar los valores obtenidos en un array:

```{r}
# Agrupemos los valores obtenidos
estadisticos <- cbind(round(resumen["1st Qu."], digits = 4),
                      round(resumen["Mean"], digits = 4),
                      round(resumen["Median"], digits = 4),
                      round(ric, digits = 4),
                      round(resumen["3rd Qu."], digits = 4),
                      round(varianza, digits = 4),
                      round(std, digits = 4),
                      round(coef, digits = 4))

# Coloquemos nombre a las columnas y filas
rownames(estadisticos) <- c("X3", "X4")
colnames(estadisticos) <- c("Primer Cuartil", "Media", "Mediana", "Tercer Cuartil",
                            "Rango Intercuartil", "Varianza", "Desviación estándar",
                            "Coeficiente de Varianción")

estadisticos
```

Por último, realicemos el diagrama de caja para $X3$ y $X4$:

```{r}
par(mfrow = c(1,2))
boxplot(X3, main = "Dobles por veces al bate", ylab = "Frecuencia", col = "red")
boxplot(X4, main = "Triples por veces al bate", ylab = "Frecuencia", col = "blue")

hist(X3)
hist(X4)
```

Vemos que en general, ambos diagramas de caja son bastante parecidos, con la única diferencia siendo que el de triples está 0.03 puntos corrido hacia arriba y los datos desde el primer cuartil hasta la mediana están muchos más dispersos. Otra diferencia es que el diagrama de cajas para los triples no cuenta con datos atípicos, en cambio los dobles si, que corresponde a 0.3.

Todo esto hace que el diagrama de los triples sea casi simétrico, y el de los dobles sea más chato entre el valor mínimo y la mediana, en comparación con lo que tenemos entre la mediana y el máximo valor.