---
title: "Intervalos de Confianza"
author: "Eduardo Gavazut, 13-10524"
date: "3/31/2022"
output: pdf_document
---

```{r setup, include=FALSE}
knitr::opts_chunk$set(echo = TRUE)
```

## Cargar la base de datos

```{r}
library(readxl)
Baseball <- read_excel("../../Baseball.xlsx")
head(Baseball)
```

## Calcular la media para las variables X3 y X4

Utilicemos la función t.test() para encontrar el intervalo para las variables buscadas:

```{r}
# Primero, calculemos el intervalo de confianza para cada variable, y guardemos los límites
# superiores e inferiores en un data.frame, al igual que los promedios. Esto con el objetivo
# de hacer una visualización en el siguiente bloque de código

X1 <- Baseball$X1
X2 <- Baseball$X2
X3 <- Baseball$X3
X4 <- Baseball$X4
X5 <- Baseball$X5
X6 <- Baseball$X6

conf1 <- t.test(X1, conf.level = 0.97)$conf.int
conf2 <- t.test(X2, conf.level = 0.97)$conf.int
conf3 <- t.test(X3, conf.level = 0.97)$conf.int
conf4 <- t.test(X4, conf.level = 0.97)$conf.int
conf5 <- t.test(X5, conf.level = 0.97)$conf.int
conf6 <- t.test(X6, conf.level = 0.97)$conf.int

conf1
conf2
conf3
conf4
conf5
conf6

li <- c(conf1[1], conf2[1], conf3[1], conf4[1], conf5[1], conf6[1])
ls <- c(conf1[2], conf2[2], conf3[2], conf4[2], conf5[2], conf6[2])
promedios <- colMeans(Baseball)
Variables <- c("Tasa de bateo", "Carreras anotadas", "Dobles", "Triples", "Jonrones", "Ponches")

dt <- data.frame(Promedios=promedios, Limite_Inferior=li, Limite_Superior=ls)
```
Vemos que para cada variable, los intervalos de confianza son

\begin{enumerate}
  \item Tasa de bateo (hits/veces al bate): $(0.2657556, 0.2951778)$.
  \item Carreras anotadas (por veces al bate): $(0.1368441, 0.1649337)$.
  \item Dobles (por veces al bate): $(0.04286130, 0.04984981)$.
  \item Triples (por veces al bate): $(0.008962058, 0.013615720)$.
  \item Jonrones (por veces al bate): $(0.01682441, 0.03170892)$.
  \item Ponches (por veces al bate): $(0.08325165, 0.12541501)$.
\end{enumerate}

Ahora, para visualizar un poco mejor estos intervalos, pasemos a graficarlos con ayuda de la librería ggplot2:

```{r}
library(ggplot2)

conf_graf <- ggplot(dt) +
  geom_errorbar(aes(x=Variables, ymin=li, ymax=ls), width=0.4, color="blue") +
  geom_point(aes(x=Variables, y=means), color="blue")

conf_graf
```

Vemos que en general, los los intervalos de confianza más estrechos son los de dobles y triples, lo que nos indica que en general, con una probabilidad del 97%, podemos asegurar que los jugadores de la MLB tendrán un promedio de triples y dobles que puede ser estimado con bastante certeza, pero vemos que las carreras anotadas, los ponches y la tasa de bateo tienen un intervalo de confianza mucho más grande, por lo que no podemos asegurar que el promedio será estimado de forma tan certera.